【裁判字號】    98,簡,229
【裁判日期】    980917
【裁判案由】    勞動基準法
【裁判全文】
臺北高等行政法院判決
                                       98年度簡字第229號
原      告  台元國際興業股份有限公司
代  表  人  甲○○
被      告  臺北市政府
代  表  人  乙○○市長）住同.
訴訟代理人  丙○○
上列當事人間因勞動基準法事件，原告不服行政院勞工委員會中
華民國98年3 月10日勞訴字第0970036199號訴願決定，提起行政
訴訟。本院判決如下：
    主  文
原告之訴駁回。
訴訟費用由原告負擔。
    事實及理由
一、程序事項：本件訴訟標的之價額在20萬元以下，依照行政訴
    訟法第229 條第2 項、第1 項第2 款規定及司法院92年9 月
    17日院台廳行一字第23681 號令，應適用簡易程序，本院並
    依同法第233 條第1 項規定，不經言詞辯論，逕行裁判。
二、事實概要：緣原告係不動產投資業者，為適用勞動基準法之
    行業。經被告所屬勞工局勞動檢查處於民國97年10月14日派
    員實施勞動檢查，發現原告積欠勞工陳至頌97年7 月份工資
    ，違反勞動基準法第22條第2 項工資應全額直接給付勞工之
    規定。嗣經被告審查屬實，遂以同法第79條第1 項第1 款規
    定，於97年12月4 日以府勞二字第09738183100 號裁處書處
    原告罰鍰2 萬元（折算新台幣6 萬元），原告不服，向行政
    院勞工委員會提起訴願亦遭駁回，遂提起行政訴訟。
三、本件原告主張：
  (一)原告與陳至頌君之勞資爭議依規定申請協調，並經台北市政
    府勞資爭議協調委員會於97年12月5 日北市勞調二字第0970
    0065000 號開會通知單，通知兩造定於97年12月11日下午4
    時於勞工局第二科勞資協談區，進行爭議協調。惟被告機關
    於97年12月4 日，協調會尚未舉行前，即來文裁罰原告（文
    號：府勞二字第09738183100 號，證物二），實失公允。
  (二)被告機關勞工局勞動檢查處於97年10月14日至原告公司進行
    勞動檢查，其勞動條件檢查會談記錄有關「違反事實（場所
    ）說明記錄」之部分事實並未詳細記載，且陳至頌疑犯詐欺
    、偽造文書，為此原告與陳至頌進行訴訟中等情。並聲明求
    為判決撤銷訴願決定及原處分。
四、被告則以：
  (一)本件調查經過及答辯意旨：
  1.原告僱用勞工8 人，經營不動產投資業，為勞動基準法所適
    用之行業，經被告勞工局勞動檢查處於97年10月14日派員實
    施勞動檢查結果，發現原告積欠勞工陳至頌97年7 月份工資
    計新臺幣80,000元，違反勞動基準法第22條第2 項規定，此
    有會同檢查之原告之受託人黃國慶認簽之會談紀錄暨勞工陳
    至頌97年6 月份薪資表可稽，其違法事實足堪認定，被告依
    法裁處，自屬有據。
  2.原告雖謂被告於97年12月11號召開勞資爭議調解委員會前，
    即於97年12月4 日以府勞二字第09738183100 號裁處原告在
    案，有欠公允。惟原告違反勞動基準法之行為，客觀上明白
    且足以確認，被告自當依法裁處。且被告勞工局勞動檢查處
    於97年10月14日即對原告進行勞動檢查，發現原告未依法給
    付工資致違法事證明確；被告以97年11月4 日府勞二字第09
    736916200 號函請原告於97年11月10日前向被告勞工局提具
    給付工資證明，惟原告於97年12月4 日本案裁處前仍未給付
    工資予勞工，被告依法裁處並無不當。
  3.按勞動基準法第22條第2 項規定：「工資應全額直接給付勞
    工。但法令另有規定或勞雇雙方另有約定者，不在此限。」
    查該條立法說明略以；「…為避免工資被任意扣減、扣押、
    或不直接發給勞工，規定工資應全額直接給付…」此有立法
    院公報第73卷第51期院會紀錄參照可稽（詳如原證一）蓋工
    資為勞工賴以維生之主要經濟來源，若任令雇主片面變更契
    約作為剋扣工資之事由，將嚴重損及勞工生存權益；據此，
    勞動基準法第22條第2 項規定勞工之工資應全額直接給付勞
    工係屬法令強制規定，原告既從事適用勞動基準法之行業，
    自當遵守本法，此係公法上之義務，不容有所違反。復查被
    告勞工局於97年10月14日派員實施勞動檢查，原告積欠勞工
    陳至頌97年7 月份工資計新台幣80,000元，其違法事證明確
    ，被告依法裁處，自屬有據。
  (二)被告勞工局勞動檢查處勞動條件檢查會談紀錄中有關違反事
    實（場所）說明，均有經原告之受託人黃國慶確認紀錄無誤
    後之簽名，自足證明原告肯認其所為意思表示之陳述；且原
    告陳稱勞工陳君疑犯詐欺、偽造文書，為此陳君與原告訴訟
    ，對照以觀與原告違反勞動基準法第22條第2 項：「工資應
    全額直接給付勞工」之公法上強制義務規定，分屬2 個不同
    之法律行為及規範體系，並不生阻卻違法之效果。
五、兩造之爭點為本案被告所為之裁罰是否適法，經查：
  (一)按勞動基準法第1 條規定：「為規定勞動條件最低標準，保
    障勞工權益，加強勞雇關係，促進社會與經濟發展，特制定
    本法；本法未規定者，適用其他法律之規定。雇主與勞工所
    訂勞動條件，不得低於本法所定之最低標準。」，同法第22
    條第2 項規定：「工資應全額直接給付勞工。但法令另有規
    定或勞雇雙方另有約定者，不在此限。」則該條立法說明係
    為避免工資被任意扣減、扣押、或不直接發給勞工，規定工
    資應全額直接給付等，而薪水為勞工賴以維生之主要經濟來
    源，若任令雇主片面變更契約作為剋扣工資之事由，將嚴重
    損及勞工生存權益。因此，勞動基準法第22條第2 項規定勞
    工之工資應全額直接給付勞工係屬法令強制規定。又同法第
    79條第1 項第1 款規定：「有左列行為之一者，處2 千元以
    上2 萬元以下罰鍰：一、違反…第22條…規定者。」工資係
    勞務對價之報酬，勞工亦賴工資得以維生，故勞動基準法第
    22條第2 項乃明定工資應全額直接給付勞工，雇主不得以其
    他理由遲延或不予給付，是如雇主違法，即得據依法律之規
    定裁罰。
  (二)查原告經營不動產投資行業，為勞動基準法規定應適用勞動
    基準法之行業（勞動基準法第3 條規定參照）。經被告機關
    勞工局勞動檢查處於97年10月14日派員實施勞動檢查結果，
    發現原告積欠勞工即訴外人陳至頌97年7 月份工資共計新台
    幣（以下同）80,000元（見被告答辯卷宗頁13、23），有會
    同檢查之原告之受託人黃國慶認簽之會談紀錄載以「公司…
    並無給付其（按：勞工陳至頌君）97年7 、8 月之工資。」
    等情，勞工陳至頌97年5 月及6 月薪資表均載「本薪65000
    元，職務加給13200 元，伙食津貼1800元，應領合計80000
    元。」可稽（被告答辯卷宗頁19、13），原告違反勞動基準
    法第22條第2 項之規定之事實，足堪認定。
  (三)雖原告以被告於97年12月11號召開勞資爭議調解委員會前，
    即於97年12月4 日以府勞二字第09738183100 號裁處原告在
    案，有欠公允云云。惟被告勞工局勞動檢查處於97年10月14
    日即對原告進行勞動檢查，發現原告未依法給付工資之違法
    事證明確，已如前述；且嗣後被告於97年11月4 日以府勞二
    字第09736916200 號函請原告於97年11月10日前向被告勞工
    局提具給付工資證明（見被告答辯卷宗頁14），惟原告於97
    年12月4 日被告為裁處前仍未給付工資予勞工；而被告勞工
    局勞動檢查處勞動條件檢查會談紀錄中有關違反事實（場所
    ）紀錄，均經原告之受託人黃國慶確認無誤後始簽名，黃國
    慶於會談紀錄中陳述「公司…並無給付其（即訴外人陳至頌
    君）97年7 、8 月之工資。」等語明確（被告答辯卷宗頁19
    -20 ），且原告對於前開會談記錄之內容亦不爭執，是原告
    此部分主張委不足取。
  (四)原告另以勞工陳至頌疑犯詐欺、偽造文書，原告與陳至頌進
    行訴訟中云云。惟本件係就原告（雇主）違反勞動基準法之
    強行規定，予以裁罰，核與陳至頌是否觸犯刑事法上之偽造
    文書以及詐欺罪等，並無關連，亦非勞動基準法所規範之範
    圍，自無法做為阻卻雇主違反法律規定之事由，故原告此部
    分之主張亦無理由。
  (五)綜上，原告違反勞動基準法第22條第2 項之規定甚明。則原
    處分機關據臺北市政府處理違反勞動基準法事件統一裁罰基
    準規定第3 點第6 項「違反勞動基準法第22條第2 項統一裁
    罰基準：於6,000 元至6 萬元裁罰範圍內，依未全額給付之
    工資範圍，逕予處罰；未達6,000 元，以6,000 元處分之；
    6 萬元以上，以6 萬元處分之。」之規定裁量原告上述違法
    事實，於勞動基準法第79條第1 項第1 款規定之罰鍰額度內
    （銀元2 千元以上2 萬元以下之罰鍰即新台幣6 千元以上6
    萬元以下）而裁罰原告新台幣6 萬元，自屬有據。本件事證
    已臻明確，兩造其餘攻擊防禦方法或聲明陳述，於判決結果
    無影響，爰不逐一論列，附此敘明。
六、綜上所述，被告核定處罰原告6 萬元之處分既無不當，訴願
    決定予以維持，亦無不合，原告訴請撤銷為無理由，應予駁
    回。
據上論結，本件原告之訴為無理由，依行政訴訟法第98條第1 項
判決如主文。
中    華    民    國    98    年     9   月     17    日
               臺北高等行政法院第四庭法  官   林  妙  黛
上為正本係照原本作成。
本件以訴訟事件所涉及之法律見解具有原則性者為限，始得於本
判決送達後20日內向本院提出上訴狀並表明上訴理由，如已於本
判決宣示後送達前提起上訴者，應於判決送達後20日內補具上訴
理由（均按他造人數附繕本），且經最高行政法院許可後方得上
訴。
中    華    民    國    98    年     9    月    17    日
                                      書記官  蔡  逸  萱


司法院資訊處製作；財團法人民間司法改革基金會備份。
